臺灣臺南地方法院刑事判決
109年度易字第1237號
公  訴  人  臺灣臺南地方檢察署檢察官
被      告  陳胤名


選任辯護人  黃冠霖律師
上列被告因竊盜案件，經檢察官提起公訴（109年度偵字第7432
號），本院判決如下：
    主  文
陳胤名犯竊盜罪，處拘役伍拾日，如易科罰金，以新臺幣壹仟元
折算壹日。
未扣案犯罪所得dyson牌空氣清新機壹台沒收，於全部或一部不
能沒收或不宜執行沒收時，追徵其價額。
    事  實
一、陳胤名意圖為自己不法之所有，於民國108年6月30日至同年
    8月4日間某日，利用在臺南市○區○○路0段000巷000號擔任黃
    伊莉父母之居家照服員之機會，竊取黃伊莉所有置於上址屋
    內之dyson牌空氣清新機1台。嗣經黃伊莉報警而循線查悉上
    情。
二、案經黃伊莉訴由臺南市政府警察局第一分局移送臺灣臺南地
    方檢察署檢察官偵查起訴。  
    理  由
壹、程序方面：
一、按被告以外之人於審判外之陳述，雖不符刑事訴訟法第159
    條之1至之4規定，而經當事人於審判程序同意作為證據，法
    院審酌該言詞陳述或書面陳述作成時之情況，認為適當者，
    亦得為證據。又當事人、代理人或辯護人於法院調查證據時
    ，知有同法第159條第1項不得為證據之情形，而未於言詞辯
    論終結前聲明異議者，視為有前項之同意，刑事訴訟法第15
    9條之5定有明文。查，本件下列引用之被告以外之人於審判
    外之陳述，被告陳胤名及其辯護人均表示同意有證據能力（
    見本院卷第49-50頁），檢察官迄至言詞辯論終結前亦未聲
    明異議，本院審酌上開證據資料製作時之情況，無不當取供
    及證明力明顯過低之瑕疵，認以之作為證據應屬適當，故揆
    諸前開規定，認前揭證據資料應有證據能力。
二、其餘本判決引用之非供述證據，均與本案犯罪待證事實具有
    證據關聯性，且無證據證明有何違法取證之情事，並經本院
    於審理期日依法踐行調查證據程序，亦得為本案之證據使用
    ，合先敘明。
貳、實體方面：
一、訊據被告矢口否認有何竊盜犯行，辯稱：伊沒有拿空氣清新
    機云云。經查：
  ㈠上揭事實，業據證人即告訴人黃伊莉於警詢中證稱：「我是
    於108年8月4日約10時左右發現，在臺南市○區○○路0段000巷
    000號家中發現東西遭竊。遭竊走dyson牌空氣清新機1台。
    價值新臺幣（下同）2萬元整。（你的門窗有無遭破壞？是
    何時遭竊的？）門窗均無被破壞，應該是108年6月30日18時
    30分以後被竊的。（平日屋內有無其他人員可自由進出？）
    除了我們自己的兄弟姊妹之外，就只有一名長照人員。（該
    名長照人員年籍資料為何？）我只知道他叫陳胤名。」等語
    （見警卷第7-9、12頁）。於偵查中證稱：「（臺南市○區○○
    路0段000巷000號是誰在住？）是我的父親及母親在住。我
    都住在臺北。大概一、二星期會回去一次。108年6月30日是
    推估的時間，我是在108年8月4日回台南時發現空氣清新機
    不見，隔天去報案做筆錄，警察要我回想東西不見的時間，
    因為我父母親都不會用那台空氣清新機，都是我跟妹妹回家
    的時候才會打開空氣清新機，我記得上次使用的時候是108
    年6月30日左右，之後就沒有再使用。（你為什麼會認為空
    氣清新機是陳胤名偷的？）我們原先也不知道是誰偷的，報
    案之後警察叫我們在家裡裝監視器，結果在108年9月11日有
    拍到陳胤名拿別人送我們家的一盒水梨中一顆水梨，那盒水
    梨有6顆。我弟弟也有看監視器，發現陳胤名在我們家常常
    有拿東西，只是有時候有拿走，有時候沒有拿走。109年3月
    26日陳胤名的督導打電託給我，跟我說陳胤名跟他說拿我們
    家的東西是為了幫助資源回收的人。督導還跟我說，陳胤名
    有向他承認拿了我家的空氣清新機，還說他拿了隔天就後悔
    了。督導又跟我說，是陳胤名拜託他打電話給我，陳胤名說
    警察要找陳胤名去做筆錄，拜託他打電話給我，希望我跟陳
    胤名的講法一致，所以才認為空氣清新機是陳胤名偷的。」
    等語（見偵卷第14頁）。
  ㈡又證人即被告之督導倪宗佑於偵查中證稱：『我在長照2.0跟
    市政府簽約的民間機構「財團法人臺南市基督教青年會社會
    福利慈善事業基金會附設臺南市私立YMCA居家式服務類長期
    照顧服務機構 」工作，擔任居家服務督導，陳胤名是我督
    導的居家服務員。（你曾經打電話給黃伊莉過？）是。（有
    沒有因為黃伊莉家裡的空氣清新機不見的事跟黃伊莉以電話
    聯絡過？）有。（你曾經打電話要求黃伊莉在警察局講的話
    跟陳胤名的講法要一致，是不是？）對。（為什麼要這樣子
    ？）因為陳胤名告訴我，要我打電話給黃伊莉，希望黃伊莉
    跟他的講法一致。（陳胤名告訴你他拿走了空氣清新機，是
    不是？）對。（陳胤名怎麼講的？）陳胤名跟我說他拿走了
    空氣清新機，我問他原因，陳胤名說他拿走空氣清新機是為
    了要給附近的弱勢老人。（陳胤名跟你說他是何時拿走空氣
    清新機？）他沒有說什麼時間。（當時是陳胤名先跟你講他
    拿走空氣清新機給附近的弱勢老人，還是你問他有沒有拿空
    氣清新機，他才跟你說的？）是我問陳胤名的，因為黃伊莉
    跟我說家裡的空氣清新機被拿走了。（所以你問陳胤名的事
    情是有沒有拿走空氣清新機，是不是？）我有問陳胤名有沒
    有拿走空氣清新機。（你問陳胤名有沒有拿走空氣清新機時
    ，陳胤名可不可能誤認你問的是水果、餅乾有沒有被拿走？
    ）我覺得不太可能，因為我問陳胤名的時候是跟他說，我是
    問他說有沒有拿走電器，陳胤名回答我的時候，也是講電器
    。』等語（見偵卷第73-75頁）。而證人倪宗佑原為被告之主
    管，負有督導之責，其與被告應無仇恨或過節，且證人倪宗
    佑於偵查中業已具結擔保其證詞之可信性，是當無故意虛偽
    證述構陷被告之理。觀之證人倪宗佑上開證述被告自承竊取
    告訴人所有置於上址屋內之空氣清新機，核與證人即告訴人
    黃伊莉指述遭竊之情形互核相符。此外，復有刑案照片4張
    、告訴人提供之109年3月27日、31日與證人倪宗佑對話之簡
    訊等在卷可憑（見警卷第15-17、37-39頁）。告訴人黃伊莉
    前開指訴，應非子虛，堪可採信。
  ㈢被告上開所辯，顯屬卸責之詞，不足採信。本件事證明確，
    被告竊盜犯行，洵堪認定，應依法論科。
二、論罪科刑：
  ㈠核被告所為，係犯刑法第320條第1項竊盜罪。
  ㈡爰審酌被告不思以合法途徑獲取財物，竟利用居家照護之機
    會，任意竊取他人財物，顯見欠缺尊重他人財產權之法治觀
    念，所為應予非難，兼衡其犯罪動機、目的、手段、所生危
    害，暨其素行、大學畢業之智識程度、目前為居家服務員、
    月薪3、4萬元、已婚、無子女、無需扶養他人之生活狀況，
    犯罪後否認犯行，難認有何悔意，迄未與告訴人和解以賠償
    告訴人所受損失等一切情狀，量處如主文所示之刑，並諭知
    易科罰金之折算標準，以資懲儆。
三、沒收：按犯罪所得，屬於犯罪行為人者，沒收之。前2項之
    沒收，於全部或一部不能沒收或不宜執行沒收時，追徵其價
    額。刑法第38條之1第1項前段、第3項定有明文。查，本件
    被告所竊得dyson牌空氣清新機1台，為其犯罪所得，並未據
    扣案，亦未實際合法發還告訴人，復查無過苛調節條款之適
    用，應依刑法第38條之1第1項前段、第3項規定諭知沒收，
    於全部或一部不能沒收或不宜執行沒收時，追徵其價額。
據上論斷，應依刑事訴訟法第299 條第1 項前段，判決如主文。
本案經檢察李宗榮提起公訴，檢察官陳冠霖到庭執行職務。
中　　華　　民　　國　　110 　年　　1 　　月　　18　　日
　　　　　　　　　刑事第一庭    法　官　高俊珊
以上正本證明與原本無異。
如不服本判決應於收受本判決後20日內向本院提出上訴書狀，並
應敘述具體理由。其未敘述上訴理由者，應於上訴期間屆滿後20
日內向本院補提理由書狀（均須按他造當事人之人數附繕本）「
切勿逕送上級法院」。 
　　　　　　　　　　　　　　　　書記官　洪儀珊　　　　
中　　華　　民　　國　　110 　年　　1 　　月　　21　　日
附錄本案論罪科刑法條全文：
中華民國刑法第320條
意圖為自己或第三人不法之所有，而竊取他人之動產者，為竊盜
罪，處5年以下有期徒刑、拘役或50萬元以下罰金。
意圖為自己或第三人不法之利益，而竊佔他人之不動產者，依前
項之規定處斷。
前二項之未遂犯罰之。